臺灣高等法院臺中分院刑事判決　　　　　　　　　九十四年度上更(一)字第六二號
　　上　訴　人
　　即　被　告　甲○○
　　選任辯護人　張淑琪
右上訴人因違反槍砲彈藥刀械管制條例等案件，不服臺灣臺中地方法院九十三年度訴
字第二一九號中華民國九十三年七月七日第一審判決（起訴案號：臺灣臺中地方法院
檢察署九十二年度偵字第一九七三五號），提起上訴，判決後由最高法院發回更審，
本院判決如左：
    主      文
原判決關於甲○○部分撤銷。
甲○○無罪。
    理      由
一、公訴意旨略以：甲○○於民國九十二年九月三十日凌晨一時三十分許，夥同其友
    人丙○○（另經臺灣臺中地方法院檢察署檢察官不起訴處分在案）至位於台中市
    ○區○○路二二八號之「凱得莉理容ＫＴＶ名店」包廂內飲酒作樂，並由店內服
    務生張月靜及另一不詳之女服務生坐檯陪酒。甲○○為耀武揚威，竟以電話唆使
    乙○○（按乙○○經臺灣臺中地方法院就強制部分判處有期徒刑四月；就寄藏手
    槍部分，判處有期徒刑五年十月，併科罰金新台幣十萬元。應執行有期徒刑六年
    ，併科罰金新台幣十萬元。乙○○上訴於本院後，對於寄藏手槍部分，撤回上訴
    確定；強制部分經本院判處有期徒刑四月確定。）持槍至該ＫＴＶ，乙○○即與
    甲○○及綽號「龍尾」、「阿佑」等不之人基於共同犯意之聯絡，自其台中縣大
    里市○○路五六五巷三九號六樓住處取出制式以色列製「沙漠之鷹」手槍一把（
    槍號00000000號、槍枝管制編號0000000000號）、制式貝瑞
    塔九二型手槍一把（無槍號）及制式九○子彈十一顆前往上開ＫＴＶ。乙○○到
    達該ＫＴＶ包廂後，即將其中一把手槍交予甲○○，並與甲○○分持一把手槍把
    玩示威。此時另一女服務生李淑芳經甲○○等人點檯進入該包廂後因有其他客人
    點檯，原欲轉檯，而引起甲○○、乙○○不滿，竟分別手持手槍一把，喝令包括
    上開女服務生之在場人員均不得離開，乙○○更持槍向店內包廂天花板射擊一槍
    ，並向李淑芳、張月靜等人恐嚇稱「如敢離開，我們就開槍」等語後始離去，致
    李淑芳、張月靜等人心生畏懼，不敢離開。甲○○、乙○○即以此脅迫方式，妨
    害李淑芳、張月靜等人行使權利。嗣於九十二年十月六日二十二時許，甲○○邀
    約乙○○至台中市明德女中校門口見面時，經警查獲遭通緝之甲○○，並經乙○○同意而帶同警方至其位於台中縣大里市○○路五六五巷三九號六樓之住處搜索
    ，扣得乙○○持有之以色列製「沙漠之鷹」手槍一把、制式貝瑞塔九二型手槍一
    把及制式九○子彈十一顆。因認甲○○涉犯槍砲彈藥刀械管制條例第七條第四項
    之持有手槍罪、第十一條第四項之持有子彈罪、並與乙○○共犯刑法第三百零四
    條第一項之強制罪嫌。
二、按犯罪事實應依證據認定之，無證據不得認定犯罪事實，刑事訴訟法第一百五十
    四條第二項定有明文；又不能證明被告犯罪或其行為不罰者，應諭知無罪之判決
    ，復為同法第三百零一條第一項所明定。公訴意旨認被告甲○○涉犯前開罪嫌，
    無非以證人丙○○於偵查中之證述，及證人李淑芳、張月靜於警詢時之指述為其
    論據。訊據被告堅決否認有前開持槍恐嚇之情事，辯稱：九十二年九月三十日當
    天我去的時候，是丙○○約我去的，之前我們已經在其他的店喝酒了，那也是丙○○約我的，之後，丙○○說他有朋友在凱得莉，讓我去捧場，小姐也是丙○○
    點的，之後，我打電話給乙○○要他一起來喝酒，那天我沒有和任何人發生口角
    ，此時，李淑芳也沒有出現，後來我才知道乙○○有開槍，後來丙○○、李淑芳
    有口角，因為李淑芳之前和我有短暫的交往，丙○○想要給李淑芳難看，我那天
    只是單純去捧場而已，我沒有點李淑芳的檯，丙○○是故意要找他的麻煩，我只
    是在旁邊看，沒有阻止，也沒有煽動。：：我沒有持有槍枝，現場也只有乙○○
    帶一把槍，由他開槍，由他帶走，我搶下他的槍枝之後，就拿給乙○○的同行友
    人，最後才離開現場，當初請大家先不要離開，是為了釐清真實，開槍的人不是
    我等語。
三、關於本件開槍之經過，證人丙○○於警詢時證稱：案發當時我正在點歌，突然聽
    到有槍聲，我轉身時看見甲○○將乙○○手中之槍枝搶過來，甲○○便叫乙○○
    先離開現場，待乙○○離開後，我們也跟著離開現場。：：乙○○進入時有攜帶
    一只黑色手提背包。該只背包內是裝手槍（當時我看到只有一支手槍），因於乙○○進入包廂後就從背包內拿出一把手槍向眾人炫耀，事後我要點歌就聽見槍聲
    了。：：甲○○堅持該名小姐要坐在該包廂內不能離去，雖無恐嚇，然乙○○於
    開槍後，又向該名女子及我們在場所有人恐嚇說：妳們如果離開我會再開槍，待
    乙○○離去後我們就跟著離開，於翌日甲○○有打電話給我告知我開槍之原因，
    其原因則是該名小姐取笑他沒有實力，故甲○○才會請他朋友乙○○持槍到該店
    內開槍。：：當時甲○○有無持槍朝該名小姐我不清楚，但他有恐嚇她不得離開
    ，否則要開槍示威等語（見一九七三五號偵查卷第三三至三六頁），證人丙○○
    於偵查中證稱：甲○○打電話給我，我問他為何如何，他說是小姐笑他沒有辦法
    ，所以生氣，乙○○是他打電話叫來的，事後甲○○有叫乙○○過來示威，沒有
    說帶槍之事，他有講到叫乙○○帶槍來示威，但沒有要其開槍。：：（問：甲○○有無叫小姐說如果走後會再開槍？）是乙○○先說的，甲○○也有說等語（見
    一九七三五號偵查卷第一三一至一三三頁）。證人李淑芳於警詢時證稱：當時開
    槍的人係綽號「小敏、逸凡」等二人所開的槍。經我當場指認無誤，就是綽號「
    逸凡」之人無誤，當時就是他與綽號「小敏」共同開槍的。：：案發時我正在服
    務別的客人，店內幹部陳經理告訴我稱：甲○○有來在Ｋ七包廂請我進去訪客，
    我原本不願意，但店內幹部表示沒有關係要我進入訪客，約於三時十分左右進入
    Ｋ七包廂，就見甲○○、「小敏」等二人，各持一支手槍，其中「小敏」正在找
    子彈，當時在包廂的人有：：，甲○○當時詢問我是否有在做事，要我不可以到
    別的包廂做事，否則要向我開槍，於是他就持槍朝向我，當時我蹲在桌子前方很
    害怕不敢離開，過一會兒甲○○與「小敏」不知因何事發生口角，甲○○就先朝
    天花板開一槍，於是「小敏」也跟著開一槍，他們二人不知在吵何事情，於是我
    就乘機離開包廂，返回原來工作的包廂，告知店內幹部李映潔開槍情形，其他後
    續的情形我則不清楚等語（見一九七三五號偵查卷第四二、四三頁）。證人李淑
    芳於原審證稱：（檢察官問：妳當時有無看到包廂裡面，有何人拿出槍械？）甲○○，我看到他拿出貳支手槍。（檢察官問：妳是一進去包廂就看到槍，還是進
    去一陣子之後才拿出來？）我是一進去之後就看到甲○○拿著槍。（檢察官問：
    是一人拿兩支，還是兩人各拿壹支？）是兩人各拿壹支，甲○○拿壹支，小敏拿
    一壹支。（檢察官問：為何妳剛剛陳述妳看到甲○○拿出兩支手槍？）我的意思
    是，總共看到兩支手槍，但是，是甲○○跟乙○○各拿壹支，而我是一進去就看
    到他們各拿壹把槍放在桌上，我沒有看到他們是從何處將槍拿出來。：：（檢察
    官問：妳在Ｋ七包廂這段期間有何人拿槍起來開槍？）是甲○○，他一人開兩槍
    ，當時我很害怕，我確實有看到他開兩槍。（檢察官問：小敏在Ｋ七包廂裡面有
    無開槍？）沒有。（檢察官問：甲○○所開的兩槍是朝何處開的？）是朝天花板
    開的。（檢察官問：妳看到或聽到的兩槍隔時間約多久？）是連續開兩槍，是砰
    砰連發兩聲。（檢察官問：妳陳述是甲○○連續開兩槍是用同壹支槍還是不同支
    槍？）同壹支槍。：：（檢察官問：當時妳在警詢中稱被告兩人各開一槍，為何
    與現在陳述不同？〔提示偵查卷第四三頁倒數第三、四行〕）我想那天的情形會
    害怕，我現在還會怕，我壓力很大，應該是警詢所言是真。：：因為我想到那天
    畫面還會怕。因為當天甲○○有拿槍對著我，所以我還是會怕，但案發後，並沒
    有本案相關人員給我壓力。：：（檢察官問：妳剛剛為何陳述是甲○○連續開兩
    槍？）因為我很緊張才講錯的。（檢察官問：甲○○跟小敏何人先開槍？）甲○○先開槍，甲○○先站起來拿槍對著我不讓我出去，後來他就朝天花板開了一槍
    ，開槍之小敏才站起來，也對我說：要給我死，又對天花板開了一槍等語（見原
    審卷第一七六至一八二頁）。證人李淑芳於本院上訴審，仍證稱：甲○○有朝天
    花板開槍，後來他們兩個站起來「小鳴」也有開一槍等情（見本院上訴卷第一○
    二至一○三頁）。證人張月靜於警詢中證稱：於九十二年九月三十日約凌晨一時
    許，有名「逸凡」男子帶同一名女子，前來「凱得莉理容ＫＴＶ」消費，座於Ｋ
    七包廂，當時由我與編號「一六八」坐檯服務，約過了半小時後，其友人一男一
    女又前來一同飲酒，過一段時間後，又來了「逸凡」男子之三名男性友人（經查
    其中一位綽號小敏），其中一名男子即將隨身之黑色手提皮包內，取出兩把槍枝
    （槍身部分黑色、槍管部分銀色）把玩，我店內編號「一一一」小姐進入訪客，
    「逸凡」男子不願讓「一一一」小姐離去，「一一一」小姐表示她在忙，等別的
    客人離去會進入坐檯，「逸凡」男子不願讓「一一一」小姐離去，之後我在旁調
    酒時，即聽到槍聲。聽到槍聲之後，我轉頭一看，查看「一一一」小姐是否有受
    傷，當時係「逸凡」男子及另一名綽號「小敏」各持一把槍，之後我「一六八」
    小姐進入，我即趕緊離去，向現場幹部告知槍擊乙情。：：事後我與「一一一」
    小姐談論，我得知當時「逸凡」及「小敏」對天花板各開一槍，且「一一一」小
    姐告訴係因之前之帳款，還有「逸凡」男子想追求她之因素，引發槍擊案等語（
    見一九七三五號偵查卷第五一頁正反面）。證人張月靜於原審證稱：（檢察官問
    ：這三個男子〔本院按：係指警詢中所稱最後進來之三名男子〕的來店內以後你
    有無看到有人拿槍出來把玩？）沒有。（檢察官問：〔提示同上偵查卷第五一頁
    背面第一、二行）在警詢中妳有告訴警察說，這三個男的來了之後，其中壹個男
    子從黑色手提包內取出兩把槍枝把玩，為何跟妳現在所述不同？）我只有看到壹
    支槍而已，不曉得那是什麼種類的槍，我已經不記得是何人拿出來的。：：（檢
    察官問：這位拿槍的男子跟妳剛才陳述逸凡的男子是否為同一人？）他們是不同
    人。（檢察官問：這位拿槍的男子是否被告乙○○？）我沒有辦法指認。（檢察
    官問：是因為時間經過太久，還是因為其他的因素妳沒辦法指認？）因為時間太
    久了。（檢察官問：妳在距離案發時間只有三、四天的九十二年十月二日記憶較
    清楚的時候有跟警察講，妳當時有看到其中一名男子有拿出兩把槍出來把玩，跟
    妳現在陳述不同，是否當時記憶清楚比較正確？〔提示警詢筆錄〕）是的，當時
    我只有說拿出壹把槍而已，而且時間久了我實在不太記得。：：（辯護人問：妳
    剛才陳述你只有看到一人拿一支槍出來，為何在警局會陳述有兩人各拿壹支槍？
    ）因為當時我在調酒只看到一人拿壹支槍出來，但是聽到槍聲之後我轉頭看到有
    兩人手上各拿壹支槍等語（見原審卷第二三○至二三七頁）。其三人先後或相互
    間所述情節，有稱：一人開一槍者，一人開二槍者，二人各開一槍者；開槍之人
    ，有指係甲○○者，有指係乙○○者，莫衷一是，自有加以釐清之必要。
四、證人即警員許殿敏於原審證稱：我是九十二年十月七日去現場查看的，槍擊事件
    是在Ｋ七包廂，當時發現天花板上只有壹個相片上所示的彈孔而已。我在Ｋ七包
    廂內都沒有發現天花板或是牆壁上有被修補過的痕跡。：：到現場沒有找到彈殼
    等語（見原審卷第二二八頁）。另依卷附之「凱得莉理容ＫＴＶ名店」之「Ｋ七
    包廂」槍擊現場位置圖一份、槍擊現場照片五幀觀之（見一九七三五號偵查卷第
    二三至二八頁），僅能證明案發當時僅有開一槍之情事，因此證人李淑芳所述：
    甲○○一人開兩槍，或甲○○先朝天花板開了一槍，小敏又對天花板開了一槍之
    情，即難憑信。次查同案被告乙○○於警詢時，供稱：我於九十二年九月三十日
    二時三十分許，甲○○打我0000000000號電話給我，要我過去喝酒，
    我當時已在友人住處喝了不少酒，之後我邀友人綽號「龍尾」、「阿佑」男子一
    同前往與甲○○喝酒，到達後坐於Ｋ七包廂。：：我酒醉意識不是很清楚，有無
    把玩槍械我已忘了。我印象中我有持槍對該包廂之天花板開了一槍，有無將另壹
    把槍交予甲○○我已忘了。當時我持壹把以色列制式沙漠之鷹手槍對該包廂之天
    花板開了一槍等語（見一九七三五號偵查卷第三○頁正反面）。嗣於本案偵審中
    ，亦一再堅稱當時確係其開槍者。參以乙○○於警詢時尚稱：於九十二年十月六
    日二十二時許，由友人甲○○打我之0000000000號電話給我，表示欲
    找我喝酒，我即與他約定在台中市「明德女中」校門前，我依約前往，為埋伏警
    察當場查獲等情（見一九七三五號偵查卷第二九頁反面）。若果甲○○為實際開
    槍者，以乙○○係由甲○○引出而被警逮捕查獲之情節，則乙○○豈有不懷恨在
    心而予斷然否認之理。再觀諸證人丙○○前述警詢之證言，其於警詢之初，已陳
    述實際開槍之人為乙○○。嗣於警方將其以被告身分移送偵辦，檢察官以被告身
    分訊問其：甲○○為何開槍時？始改稱甲○○有叫乙○○過來示威等語；然同時
    亦稱沒有說帶槍之事，嗣又改稱有講到叫乙○○帶槍來示威，但沒有要其開槍等
    語。前後所述情節反覆不一，或係因恐受刑事之訴追，而胡亂供述，亦未可知。
    因此本案應以乙○○所供係由其所開槍者，為可採信。
五、再者同案被告乙○○自始即堅詞否認被告甲○○有要其帶槍前往示威之情事，而
    證人丙○○之證言，其反覆之處，已如前述；又證人張月靜於警詢時所述開槍之
    事，係事後與「一一一」小姐（即李淑芳）談論後，始得知「逸凡」及「小敏」
    對天花板各開一槍之事，可見其所稱各節，應屬傳聞而來。證人乙○○於本院證
    述：被告係臨時打手機給其要其去喝酒，並未要求其帶槍，剛進去的時候沒有拿
    出槍枝，是聽到丙○○和其他小姐起爭執，為了挺丙○○才拿出來。被告不知道
    其有帶槍，是看到其開槍，才搶下其的槍等語（見本院上更(一)卷第一○三、一○
    四頁）。而證人丙○○於本院亦證稱：被告是等乙○○開完槍之後，怕又開槍，
    所以搶下乙○○的槍。被告沒有拿槍指著進來的小姐，是開槍的那個人（即乙○○）有拿槍指著進來的小姐，他就是拿著槍這樣，乙○○說都不可以出去：：被
    告搶下乙○○的槍之後，怕乙○○再開槍，所以說大家都不要出去等語（見本院
    上更(一)卷第一四五、一四六頁）。於此可見，被告並無恐嚇之行為，而被告搶下
    乙○○之手槍，無非怕乙○○再度開槍而已，並非基於與乙○○共同非法持有槍
    枝之目的而為。因此，證人丙○○、李淑芳、張月靜前開所為不利於被告甲○○
    之證言，均無可採。
六、從而，本件既無積極之證據足以證明被告有何開槍、恐嚇等行為，又無法證明被
    告有與乙○○共同非法持有槍彈等犯意聯絡或行為分擔之情形，本件被告甲○○
    之犯罪，尚屬不能證明。原審未察，遽予論罪科刑，即有未合。被告甲○○上訴
    指摘原判決此部分不當，為有理由，應由本院將被告甲○○部分予以撤銷改判，
    另為被告甲○○無罪之諭知。
據上論結，應依刑事訴訟法第三百六十九條第一項前段、第三百六十四條、第三百零
一條第一項，判決如主文。
本案經檢察官丁○○到庭執行職務。
中      華      民      國　    九十四     年     六      月     二 　　日
                                臺灣高等法院臺中分院刑事第五庭
                                      審判長法　官  袁　從　楨
                                            法  官  姚  勳  昌
                                            法　官　郭　同　奇
右正本證明與原本無異。
檢察官得上訴。
被告不得上訴。
如不服本判決應於收受送達後十日內向本院提出上訴書狀，其未敘述上訴之理由者並
得於提起上訴後十日內向本院補提理由書（均須按他造當事人之人數附繕本）。
                                            書記官  陳  玫  伶
中      華      民      國　    九十四     年     六      月     六 　　日
                                                                        Ｒ
